【裁判字號】    89,上更(一),1197
【裁判日期】    900720
【裁判案由】    違反槍砲彈藥刀械管制條例
【裁判全文】
臺灣高等法院刑事判決                      八十九年度上更(一)字第一一九七號
    上  訴  人
    即  被  告  甲○○
    選任辯護人  江肇欽
                黃淑琳
右上訴人因違反槍砲彈藥刀械管制條例案件，不服臺灣士林地方法院八十六年度訴字
第一○八四號，中華民國八十七年六月二十二日第一審判決（起訴案號：臺灣士林地
方法院檢察署八十六年度偵字第四四○六號）提起上訴，經判決後，由最高法院發回
更審，本院判決如左：
    主  文
原判決關於甲○○部分撤銷。
甲○○未經許可製造其他可發射子彈具有殺傷力之仿美國COLT'S HKN/SERIES' 90.45
AUTO半自動手槍製造之槍械，處有期徒刑壹年。
仿美國COLT'S HKN/SERIES' 90.45 AUTO半自動手槍製造之槍械壹支（槍枝管制編號
：0000000000）沒收。
    事  實
一、甲○○於民國（下同）八十五年初之不詳時間，在臺北市士林夜市，以新臺幣（
    下同）一萬八千五百元之價格購買一支仿美國COLT'S HKN/SERIES' 90.45 AUTO
    半自動手槍製造之槍械（槍枝管制編號：0000000000），並於不詳時
    地未經許可擅自改造，持螺絲起子將槍管彈室前端內之「彈砧」（阻塞物）旋下
    拆除取出「彈砧」，而貫通槍管，使之可擊發子彈而具殺傷力，繼之於不詳時間
    ，在臺北縣淡水鎮○○路八十六號二樓王祖元現住處經營之原音資訊有限公司，
    將該枝改造完成之手槍以二萬元之價格販賣予王祖元，王某未經許可無故持有之
    。另王祖元於八十五年九月前，在臺北縣淡水鎮沙崙地區，購買具有殺傷力之子
    彈三顆並未經許可無故持有之。嗣於八十六年四月十七日下午四時三十分許，在
    臺北縣淡水鎮○○路八十六號二樓，經警依法執行搜索，當場查獲王祖元所有之
    上開槍枝、子彈等物。（王祖元業經判處有期徒刑拾月確定）
二、案經臺北縣警察局淡水分局移送臺灣士林地方法院檢察署檢察官偵查起訴。
    理  由
一、訊據上訴人即被告甲○○對前揭交付上開槍枝予王祖元等事實固不否認，惟辯稱
    ：系爭槍枝係合法之玩具槍，不具殺傷力，買來時槍管沒有貫通，槍管亦不是我
    貫通的，我常與友人在臺北縣新莊市、臺北市內湖區等山上玩生存遊戲所用云云
    。然查，右揭甲○○改造槍枝販賣一節，業據甲○○於警訊及臺灣士林地方法院
    檢察署檢察官初訊時坦承明確在卷，其於警訊時稱：「（問：你是否曾販售改造
    過之手槍：：？）答：我是有賣一支九０手槍給王祖元：：該把手槍的槍管是我
    打通的沒有錯。」、「（問：該把手槍你從何而來？賣給王祖元代價如何？）答
    ：我是以新臺幣壹萬捌仟伍佰元代價在臺北市士林夜市購得後，我把槍管打通，
    以新臺幣貳萬元代價賣給王祖元的。」、「（問：你販售改造手槍給王祖元係在
    何處交易？：：）答：是在其經營的（原音資訊公司）辦公室內賣給王的：：
    。」、「（問：你係以何方法改造手槍：：？）答：我係以螺絲起子把原本堵在
    槍管內的阻物取下後即可發射實彈：：」。另於臺灣士林地方法院檢察署檢察官
    初訊時亦稱：「（問：你有無將一把九０手槍改造後賣給王祖元？）答：有的。
    裡面有螺絲，我把它轉下來：：」等語，是甲○○若無改造槍枝販售情事，警偵
    受訊時何出前言？被告雖稱是警察恐嚇要伊這樣說云云，但查被告既對於持有販
    賣上開槍枝坦承不諱，上開槍枝亦尚未送鑑是否有殺傷力，衡理查獲員警殊無脅
    迫被告承認之必要，況証人乙○○於原審中已結証稱：當時警員丙○○對被告甲○○訊問的態度很好，被告甲○○也很配合，林某父母也在場聽其受訊問，他父
    母在場，丙○○不可能威脅甲○○‧‧‧（見原審卷第五十九頁背面）；況於檢
    察官訊問時，在不可能刑求之法庭環境下，其仍坦承改造手槍，所供與警訊自白
    情節相符，顯見為實情，其嗣後空言否認，並辯稱是警察要其到檢察官那邊也要
    這樣說，伊害怕所以才承認，惟查，果被告在警訊時所言不實，則在檢察官訊問
    時，警察又不在旁邊，正是翻異其詞澄清事實之大好機會，豈有警察要其到檢察
    官那邊也要這樣說即照作而無知至此之理？所辯不符情理，益徵其畏罪情虛而不
    可採信。且本院前審傳訊查獲本案之臺北縣警察局淡水分局警員乙○○，據其結
    證稱：查獲時，是裝在盒子裡，但有拆開，並在其妻（王祖元妻）面前組合起來
    才帶回，：：當場組合時，其是貫通，無阻鐵等語（見本院前審八十七年一月十
    二日訊問筆錄），又於本院更審時證稱：小的槍枝裡面有阻鐵，大的槍枝（即上
    開手槍）裡面是通的，當場沒有看到丙○○拆阻鐵等語（見更審卷第八八、八九
    頁）；及擔任清槍之臺北縣警察局淡水分局警員涂進財，其結證稱：當天我值日
    ，莊小隊長（乙○○）帶四人回來，並叫我清槍，當時槍管並無子彈，裡面是貫
    通的等語，足見該手槍確有經改造使槍管貫通之情形。雖證人丁○○證稱有看到
    警員丙○○用手銬拆螺絲，但不曉得是否阻鐵，另警員涂進財則在玩槍等語；質
    之證人即警員丙○○證稱：沒有拆螺絲，也許有拉滑套，手銬怎麼轉螺絲，等語
    。是依證人丁○○之證詞，只是看到警員涂進財在玩槍，另雖有看到警員丙○○
    用手銬拆螺絲，但並不能確定丙○○是拆下阻鐵，且又據證人丙○○否認有拆下
    阻鐵，則證人丁○○之證詞並不能資為有利被告之認定；另證人林舜傑於原審也
    只是證稱看到有一警員拿彈簧給另一警員而已，其證詞亦無利於被告，併為說明
    。次查，系爭手槍經送內政部警政署刑事警察局鑑定結果，槍枝管制編號：00
    00000000號，認係由仿半自動手槍製造之玩具手槍改造而成，槍管之材
    質為金屬且已貫通，機械性能良好，可擊發子彈，認具殺傷力，有內政部警政署
    刑事警察局八十六年四月二十九日刑鑑字第二六九七０號鑑驗通知書在卷可憑；
    且該槍枝再經法務部調查局鑑定結果，認係仿美國COLT'S HKN/SERIES' 90.45
    AUTO半自動手槍製造之遊戲槍械，機械性能良好，是否具有殺傷力，端視其所發
  射之子彈是否經過改裝及改裝情形而定，並有法務部調查局（八十七）陸（三）
    00000000號鑑定通知書在卷可按，足見該槍枝機械性能良好，確能擊發
    適合之子彈（或經過改裝之子彈），具有殺傷力。再者，本案更審後，復經本院
    將前開槍枝再送內政部警政署刑事警察局鑑定，據覆：查其槍管彈室之壹節，管
    內有螺紋，認係旋裝有「彈砧」，供打擊玩具彈殼內之底火帽用，且使槍管呈未
    貫通狀態，而送鑑槍枝其「彈砧」已經旋開拆除，槍管呈貫通狀態，另送鑑槍枝
    機械性能良好，可供擊發適用子彈，認具殺傷力，此有內政部警政署刑事警察局
    九十年二月二十日刑鑑字第九○四五號函，並附有該槍拆解後顯示槍管彈室前端
    管內有螺紋之相片在卷可憑；則被告自白所稱以螺絲起子將槍管內之阻鐵（即「
    彈砧」）旋下改造等情節，即符合上開鑑定結果。至該槍枝雖經法務部調查局鑑
    定結果，認「未發現改裝變造情形」，惟查該「彈砧」僅是經被告以螺絲起子旋
    下拆除而已，因非用鑽割磨除等強制改變形狀之方法，故所見即剩槍管彈室前端
    管內之螺紋，且該螺紋亦屬完好，因其螺紋表面完好而未受損，故法務部調查局
    鑑定結果，認「未發現改裝變造情形」（只是就彈砧之有無及是否拆下未予鑑定
    ），亦無何矛盾，尚不能資為被告有利之證據。綜上，本件事證已明，被告前揭
    所辯，要屬臨訟卸責之詞，洵無足採，其犯行堪予認定。
二、核被告甲○○改造、販賣槍械所為，係犯行為時之槍砲彈藥刀械管制條例第十條
    第一項之未經許可製造其他可發射子彈具有殺傷力之槍械罪及同條項之未經許可
    販賣前開槍械罪。查被告行為後，槍砲彈藥刀械管制條例已於八十六年十一月二
    十四日修正公布，同年月二十六日生效，茲比較修正前後之槍砲彈藥刀械管制條
    例上開規定結果，以修正前即行為時之舊法有利於被告，故應適用修正前即行為
    時之槍砲彈藥刀械管制條例處斷。被告甲○○所犯上開二罪間，有方法結果之牽
    連關係，應從一重之未經許可製造其他可發射子彈具有殺傷力之槍械罪處斷。原
    審予以論科，固非無見，惟查：被告係持螺絲起子將槍管彈室前端內之「彈砧」
    （阻塞物）旋下拆除取出「彈砧」，而貫通槍管，使之可擊發子彈而具殺傷力，
    原判決未予詳細說明其改造之處在「彈室前端」，而稱「槍管內」，惟槍管與彈
    室為可拆解之兩獨立部分，此觀前開內政部警政署刑事警察局九十年二月二十日
    刑鑑字第九○四五號函所附槍枝拆解相片即明，是原判決認定被告所改造者為槍
    管，其事實認定稍有出入而嫌未洽。被告上訴意旨仍執陳詞否認犯罪雖無可取，
    但原判決既有可議即無可維持，關於甲○○部分自應撤銷改判。爰審酌被告之素
    行、犯罪之動機、目的、手段、對社會治安所生危害，及其犯後仍飾詞諉卸之態
    度等一切情狀，量處如主文所示之刑。扣案之改造手槍（槍枝管制編號：000
    0000000），為違禁物，應依法宣告沒收。
三、按修正後槍砲彈藥刀械管制條例第十九條第一項規定，犯同條例第七條、第八條
    、第十條、第十一條、第十二條第一項至第三項、第十三條第一項至第三項等罪
    ，一律宣付強制工作三年，不合憲法第二十三條所定之比例原則，業經司法院大
    法官會議釋字第四七一號解釋，自八十七年十二月十八日起不予適用，並認此條
    項無刑法第二條第二項之適用，即仍適用從新從輕原則。被告既於同條例八十六
    年十一月二十六日修法施行前犯本件之罪，本諸前揭司法院大法官會議釋字第四
    七一號解釋之精神，本件自不能適用修正後該條例第十九條第二項之規定而宣付
    強制工作。又被告尚非有犯罪之習慣或以犯罪為常業或因遊盪或懶惰成習而犯罪
，本院認亦尚無依刑法第九十條第一項規定予以宣告強制工作之必要，附為敘明
    。
四、公訴意旨另以：被告甲○○復於八十五年三月四日元宵節，在臺北縣淡水鎮○○
    街三二二巷五弄六號六樓其住處，以二、三萬元之價格，未經許可擅自販賣具有
    殺傷力之仿德林吉雙管手槍製造之玩具手槍一枝（槍枝管制編號：000000
    0000）予王祖元，因認被告甲○○涉有行為時之槍砲彈藥刀械管制條例第十
    條第一項之未經許可販賣其他可發射子彈具有殺傷力之槍械罪。訊據被告甲○○
    堅詞否認有此部分犯行，辯稱：該槍在店面都可以買到，內有阻鐵，我是典藏，
    槍枝不具殺傷力等語。經查該槍枝經送內政部刑事警察局鑑定結果，雖認槍管內
    有一方形阻鐵，惟仍貫通，機械性能良好，可發射適用子彈，認具殺傷力，有內
    政部警政署刑事警察局八十六年四月二十九日刑鑑字第二六九七０號鑑驗通知書
    在卷可憑，然被告辯護人聲請再送鑑定，經法務部調查局鑑定結果，為上下槍管
    內各有一固定式阻鐵，可防止彈頭射出，不具殺傷力，有法務部調查局（八十七
    ）陸（三）00000000號鑑定通知書在卷足按，且經本院前審當庭勘驗結
    果，其槍管內確有阻鐵（見原審八十六年十二月二十二日訊問筆錄），而證人即
    內政部警政署刑事警察局鑑識人員傅美櫻於原審到庭結證稱：阻鐵占了槍管四分
    之一角，：：是以經驗法則及論理法則來檢驗具有殺傷力，：：該槍無實際鑑驗
    經驗：：等語（見原審八十七年一月十二日訊問筆錄），綜上所述，自難認該槍
    枝具有殺傷力。此外，查無其他證據證明該槍枝具有殺傷力，從而，亦難證明被
    告甲○○販賣該槍械構成犯罪，惟公訴人認此部分與上開有罪部分有同一事實關
    係，故不另為無罪之諭知。
據上論斷，應依刑事訴訟法第三百六十九條第一項前段、第三百六十四條、第二百九
十九條第一項前段、修正前之槍砲彈藥刀械管制條例第十條第一項、刑法第十一條前
段、第二條第一項但書、第五十五條、第三十八條第一項第一款，判決如主文。
本案經檢察官陳維練到庭執行職務。
中      華      民      國    九十      年      七      月     二十     日
                            臺灣高等法院刑事第十二庭
                                    審判長法  官  劉  景  星
                                          法  官  陳  博  志
                                          法  官  陳  志洋
右正本證明與原本無異。
如不服本判決應於收受送達後十日內向本院提出上訴書狀，其未敘述上訴之理由者並
得於提起上訴後十日內向本院補提理由書（均須按他造當事人之人數附繕本）。
                                          書記官  蔡  佩  珊
中      華      民      國    九十      年      七      月    二十三    日
附錄：本判決論罪科刑法條全文
修正前槍砲彈藥刀械管制條例第十條第一項
未經許可製造、販賣或運輸第四條第一款所稱其他可發射金屬或子彈具有殺傷力之各
式槍砲者，處五年以下有期徒刑。


司法院資訊處製作；財團法人民間司法改革基金會備份。
